【裁判字號】    99,上訴,2266
【裁判日期】    991209
【裁判案由】    偽造文書等
【裁判全文】
臺灣高等法院臺中分院刑事判決        99年度上訴字第2266號
上  訴  人
即  被  告  林志凱
上列上訴人因偽造文書等案件，不服臺灣苗栗地方法院99年度訴
字第407號中華民國99年7月29日第一審判決(起訴案號：臺灣苗
栗地方法院檢察署98年度偵字第3971號)，提起上訴，本院判決
如下：
    主  文
上訴駁回。
    理  由
一、按依刑事訴訟法第350條、第361條、第362條、第367條規定
    ，不服地方法院之第一審判決而上訴者，須提出上訴書狀，
    並應敘述具體理由，為上訴必備之程式；其所提出之書狀未
    敘述上訴理由，或僅曾以言詞陳述上訴理由者，均應於上訴
    期間屆滿後20日內補提理由書於第一審法院。第一審法院經
    形式審查，認逾期未補提上訴理由者，應定期間先命補正；
    逾期未補正者，為上訴不合法律上之程式，應以裁定駁回。
    倘已提出上訴理由，但所提非屬具體理由者，則由第二審法
    院以上訴不合法律上之程式，判決駁回。而所謂具體理由，
    必係依據卷內既有訴訟資料或提出新事證，指摘或表明第一
    審判決有何採證認事、用法或量刑等足以影響判決本旨之不
    當或違法，而構成應予撤銷之具體事由，始克當之(例如：
    依憑證據法則具體指出所採證據何以不具證據能力，或依憑
    卷證資料，明確指出所為證據證明力之判斷如何違背經驗、
    論理法則)；倘僅泛言原判決認定事實錯誤、違背法令、量
    刑失之過重或輕縱，而未依上揭意旨指出具體事由，或形式
    上雖已指出具體事由，然該事由縱使屬實，亦不足以認為原
    判決有何不當或違法者(例如：對不具有調查必要性之證據
    ，法院未依聲請調查亦未說明理由，或援用證據不當，但除
    去該證據仍應為同一事實之認定)，皆難謂係具體理由，俾
    與第二審上訴制度旨在請求第二審法院撤銷、變更第一審不
    當或違法之判決，以實現個案救濟之立法目的相契合，並節
    制濫行上訴(最高法院97年度臺上字第892號判決意旨可資
    參照)。又理由是否具體，則屬第二審法院審查之範圍，不
    在命補正之列，亦即上訴書狀已記載理由，並有具體之敘述
    時，其上訴既屬合法，第二審法院固應就其理由之是否可取
    ，為實體之審理及判斷；如認其上訴書狀雖記載理由，但並
    未具體敘述時，則無須再命補正，可逕認其上訴不合法，以
    判決駁回之，此有最高法院97年度臺上字第1281號判決意旨
    可參。
二、本案上訴人即被告林志凱(下稱被告)不服原審判決提起上訴
    ，其上訴理由狀略謂：被告與楊志強商談和解時因意見不和
    無法達成共識，而發生口角爭執，爭吵時音量難免過大，然
    被告係受吳振發委託調解此一事件，過程中並未對楊志強有
    任何言語恐嚇，原審判處應執行有期徒刑1年5月，實屬過重
    云云。
三、按量刑輕重係屬事實審法院得依職權自由裁量之事項，苟已
    斟酌刑法第57條各款所列情狀而未逾越法定刑度，不得遽指
    為違法，且在同一犯罪事實與情節，如別無其他加重或減輕
    之原因，下級審量定之刑，亦無過重或失輕之不當情形，則
    上級審法院對下級審法院之職權行使，原則上應予尊重(最
    高法院72年度台上字第6696號、75年度台上字第7033號判例
    要旨參照)；且在同一犯罪事實與情節，如別無其他加重或
    減輕之原因，下級審量定之刑，亦無過重或失輕之不當情形
    ，則上級審法院對下級審法院之職權行使，原則上應予尊重
    (最高法院85年度台上字第2446號裁判意旨參照)。經查，本
    件被告林志凱就被訴變造公文書犯行部分，於警詢、偵查、
    原審(見偵字卷第8頁、第114至116頁，原審卷第48頁、第59
    頁、第60頁)，就被訴恐嚇取財部分，於偵查、原審(見偵字
    卷第116頁、原審卷第48頁、第59頁、第60頁)均已為認罪之
    陳述，且經證人楊志強、楊賴素蘭、李國珍、A女證述明確
    ，並有和解協議書及收據各1份、被告林志凱變造送入金額
    為3萬元之「臺灣苗栗看守所收容人保管款收款收據」影本1
    紙、臺灣苗栗看守所99年1月25日苗所總字第0990000405號
    函暨所附收容人保管款收款收據、保管金分戶卡等在卷可稽
    ，被告犯行至為明確。而原審判決理由已詳予載明被告係累
    犯，應依刑法第47條第1項之規定加重其刑，並審酌被告不
    思以正途賺取財富，以不法手段，使告訴人楊志強在陷於錯
    誤並心存畏懼之下，誤向未受A女授權之人交付用以賠償之
    本票，致告訴人財產權益受損，被告嗣更以變造公文書之手
    段用以取信告訴人之母，嚴重影響公文書之信用性，行為實
    不足取，惟念及被告已坦承犯行，犯後態度尚可，且告訴人
    雖簽發新臺幣20萬元之本票，然嗣後僅實際支付新臺幣3萬
    元，損失尚非甚鉅，兼衡被告犯罪動機、智識程度、生活狀
    況及素行等一切情狀，分別量處有期徒刑7月、1年1月之刑
    ，並定應執行刑有期徒刑1年5月，本院從形式上觀察，認原
    審法院已就刑法第57 條揭示之各種量刑條件妥為斟酌，符
    合「罪當其罰」之原則，並無濫用量刑權限之違法或失當之
    處。是被告提起上訴否認有恐嚇、原審法院量刑過重云云，
    而未依卷內既有訴訟資料或提出新事證，具體指摘原審判決
    有何採證認事、用法或量刑等足以影響判決本旨之不當或違
    法，而構成應予撤銷之具體事由，揆諸上開最高法院判決意
    旨及依「程序優先於實體」之刑事訴訟法原則，其上訴自屬
    違背法律上之程式，爰不經言詞辯論，駁回其上訴。
據上論斷，應依刑事訴訟法第367條前段、第372條，判決如主文
。
中    華    民    國    99    年    12    月    9     日
            刑事第五庭    審判長法  官  趙  春  碧
                                法  官  卓  進  仕
                                法  官  林  宜  民
以上正本證明與原本無異。
行使偽造變造公文書部分得上訴，其餘不得上訴
如不服本判決應於收受送達後十日內向本院提出上訴狀，其未敘
述上訴之理由者並得於提起上訴後十日內向本院補提理由書（均
須按他造當事人之人數附繕本）「切勿逕送上級法院」。
                                書記官  吳  雅  菁
中    華    民    國    99    年    12    月    9     日

司法院資訊處製作；財團法人民間司法改革基金會備份。
